【裁判字號】    99,上易,699
【裁判日期】    990830
【裁判案由】    過失傷害
【裁判全文】
臺灣高等法院高雄分院刑事判決         99年度上易字第698號
上  訴  人
即  被  告  甲○○
上列上訴人因過失傷害案件，不服臺灣高雄地方法院99年度易字
第912 號中華民國99年6 月18日第一審判決（起訴案號：臺灣高
雄地方法院檢察署98年度偵字第35750 號），提起上訴，本院判
決如下：
    主  文
上訴駁回。
    事  實
一、甲○○自民國94年間起，在其位於高雄縣鳳山市○○○街5
    號之住處（起訴書誤載高雄市○○區○○街76巷24號之3 住
    處），飼養1 隻黑色條紋犬（即起訴書記載之「花色犬」，
    下稱系爭犬隻），該犬具有追逐機車騎士而具攻擊性，本應
    注意具攻擊性之寵物出入公共場所或公眾得出入之場所應以
    鍊繩牽引，(一)於97年12月6 日上午某時打開其住處大門，竟
    疏未注意以鍊繩牽引，任由該犬在南進一街巷道走動，嗣於
    97年12月6 日上午10時許，其鄰居即居住在南進一街7 號之
    乙○○，騎乘機車自外返家，由鳳山市○○○路轉進南進一
    街行經3 號住處門口前，突遭該犬追咬右下肢，致乙○○受
    有右下肢1.5 公分×1 公分撕裂傷之傷害。(二)甲○○復於98
    年4 月10日晚間某時，將該犬帶至南進一街巷道，亦疏未注
    意以鍊繩牽引，任由該犬坐在其機車腳踏板處，嗣於98年4
    月10日晚間8 時許，乙○○由其妻龔謝秋雲搭載，騎乘機車
    自外返家，由鳳山市○○○路轉進南進一街時，突遭該犬追
    咬左下肢，致乙○○受有左下肢1 ×1 公分之撕裂傷。
二、案經乙○○訴由高雄縣政府警察局鳳山分局報請臺灣高雄地
    方法院檢察署檢察官偵查起訴。
    理  由
壹、證據能力部分：
一、證人乙○○於97年12月8 日及98年10月7 日之警詢陳述，均
    無證據能力：
    按被告以外之人於審判外之言詞或書面陳述，除法律有規定
    者外，不得作為證據，刑事訴訟法第159 條第1 項定有明文
    。本件被告於準備程序爭執證人乙○○上揭警詢陳述無證據
    能力，且證人乙○○於本院審理時業經傳喚到庭具結作證，
    核其警詢之陳述與審判中之陳述，尚無不合，不符合刑事訴
    訟法第159 條之2 、第159 條之3 、第159 條之5 得例外取
    得證據能力之法律依據，應認乙○○警詢陳述無證據能力。
二、證人乙○○、龔謝秋雲於偵訊時之具結證述，均有證據能力
    ：
    按被告以外之人於偵查中向檢察官所為陳述，除顯有不可信
    之情況者外，得為證據，刑事訴訟法第159 條之1 第2 項定
    有明文。偵查中對被告以外之人（包括證人、鑑定人、告訴
    人、被害人及共同被告等）所為之偵查筆錄，或被告以外之
    人向檢察官所提之書面陳述，性質上均屬傳聞證據。惟現階
    段刑事訴訟法規定檢察官代表國家偵查犯罪、實施公訴，依
    法其有訊問被告、證人及鑑定人之權，證人、鑑定人且須具
    結，而實務運作時，檢察官偵查中向被告以外之人所取得之
    陳述，原則上均能遵守法律規定，不致違法取供，其可信度
    極高。本件證人乙○○、龔謝秋雲前於偵查中已具結而向檢
    察官所為陳述，被告並無釋明「顯有不可信之情況」之理由
    ，應認其有證據能力。
三、本判決所引用其餘傳聞證據，均有證據能力：
    按被告以外之人於審判外之陳述，雖不符刑事訴訟法第159
    之1 至第159 條之4 之規定，而經當事人於審判程序同意作
    為證據，法院審酌該言詞陳述或書面陳述作成時之情況，認
    為適當者，亦得為證據。當事人、代理人或辯護人於法院調
    查證據時，知有第159 條第1 項不得為證據之情形，而未於
    言詞辯論終結前聲明異議者，視為有前項之同意。刑事訴訟
    法第159 之5 定有明文。本件檢察官、被告均對於本判決所
    引用之其餘傳聞證據，未於言詞辯論終結前聲明異議，本院
    審酌上開證據作成時之情狀，並無違法或不當等情形，且與
    本案相關之待證事實具有關聯性，認為以之作為本案之證據
    亦屬適當，爰依前揭規定，認均應有證據能力。
貳、實體事項：
一、訊據上訴人即被告甲○○固坦承於上揭時間，在上址住處飼
    養系爭犬隻，惟矢口否認有何過失傷害犯行，辯稱：乙○○
    上開傷勢均非遭該犬咬傷，該犬不會咬人，且該犬為中型犬
    ，咬傷的傷勢不可能如此輕微，應查明告訴人之傷勢是如何
    造成，伊無縱放狗隻行為，狗隻未曾咬傷他人，狗隻既非伊
    所縱放，應無刑事過失責任云云。
二、經查：
（一）被告在其位於高雄縣鳳山市○○○街5 號之住處，飼養系
      爭犬隻已4 至5 年（即自94年起），乙○○為被告之鄰居
      ，居住在高雄縣鳳山市○○○街7 號乙節，業據被告供承
      不諱（見警高縣鳳警偵移字第0980020901號警卷第2 頁、
      98年度偵字第12830 號卷第5 頁），核與證人即被害人乙
      ○○之妻龔謝秋雲於偵訊證述：伊與被告從91年開始作鄰
      居，被告最近幾年開始養狗等語大致相符（見98年度偵字
      第12830 號卷第12頁），而堪認定。
（二）又被告於97年12月6 日上午某時打開其住處大門，未以鍊
      繩牽引系爭犬隻，任由該犬在南進一街巷道走動，嗣乙○
      ○於97年12月6 日上午10時許，騎乘機車自外返家，由鳳
      山市○○○路轉進南進一街行經3 號住處門口前，突遭該
      犬追咬右下肢，致乙○○受有右下肢1.5 公分×1 公分撕
      裂傷之傷害等情，業據證人即被害人乙○○於偵訊及原審
      審理時證述甚詳（見98年度偵字第3575 0號卷第5 頁、原
      審99年度易字第911 號卷第15頁反面至第16頁），又乙○
      ○於97年12月6 日前往宏亞醫院就診，經醫師診斷確實受
      有右下肢1.5 公分×1 公分撕裂傷之傷害，並接受破傷風
      注射及藥物治療乙節，有宏亞醫院97年12月6 日一般診斷
      證明書、乙○○當日傷勢照片1 張及宏亞醫院98年10月20
      日2009102001號函在卷足憑（見高縣鳳警偵移字第098004
      2151號警卷第4 頁；原審98年度審易字第2467號卷第12～
      13頁），乙○○於案發當日上午10時30分前往鳳山分局五
      甲派出所報案，其右腳褲管小腿外側部有破洞乙節，亦有
      警員鄭家材於98年8 月30日出具之執行職務報告可證（見
      98年度偵字第35750 號卷第25頁），均與被狗咬傷之情節
      相符，足認告訴人確實有於前開時、地被狗咬傷之事實，
      應堪認定。
（三）被告復於98年4 月10日晚間某時，將系爭犬隻帶至南進一
      街巷道，亦未以鍊繩牽引，任由該犬坐在其機車腳踏板處
      ，嗣於98年4 月10日晚間8 時許，乙○○由其妻龔謝秋雲
      搭載，騎乘機車自外返家，由鳳山市○○○路轉進南進一
      街時，突遭該犬追咬左下肢，致乙○○受有左下肢1 ×1
      公分之撕裂傷等事實，亦據證人即被害人乙○○於原審審
      理時證述綦詳（見原審99年度易字第91 1號卷第15頁反面
      ），核與證人即乙○○之妻龔謝秋雲於偵訊時具結證稱：
      伊於98年4 月10日載乙○○從外面要回家途中，在彎進南
      進一街轉角處，被告剛好在那裡整理東西，他養的狗在他
      機車的腳踏板上，伊騎很慢經過甲○○機車時，該狗就衝
      過來咬傷乙○○的左小腿處等語相符（見98年度偵字第12
      830 號卷第13頁），又乙○○於98年4 月10日前往宏亞醫
      院就診，經醫師診斷確實受有左下肢1 公分×1 公分撕裂
      傷之傷害，並接受破傷風針之注射治療，此有宏亞醫院98
      年4 月10日一般診斷證明書、乙○○當日傷勢照片1 張及
      宏亞醫院99年1 月19日00000000001 號函在卷足憑（見高
      縣鳳警偵移字第0980020901號警卷第8 頁；原審99年度審
      易字第197 號卷第16～17頁），故此部分事實，亦堪認定
      。
（四）被告雖以乙○○上開傷勢均非遭該犬咬傷，該犬不會咬人
      ，且該犬為中型犬，咬傷的傷勢不可能如此輕微云云置辯
      。然查，鳳山市○○○街平常無野狗出沒乙節，業據證人
      即鳳山市○○○街17號、18號住戶郭鴻振、陳愛莉於原審
      審理時到庭證述屬實（見原審99年度易字第911 號卷第17
      、18頁反面），且證人陳愛莉復稱：南進一街有養狗的人
      ，伊僅知道被告家及伊隔壁住戶（即16號住戶），伊隔壁
      住戶所養的狗不會咬人，他們出入都會用鍊子拴住狗，或
      用籠子關起來等語；證人郭鴻振亦稱：南進一街有養狗的
      人，伊只知道5 號住戶（即被告），沒有看到其他住戶還
      有養狗等語（見原審99年度易字第911 號卷第16頁反面、
      第18頁反面），佐以被告自承：系爭犬隻平常關在家裡，
      伊出來就任由牠自由活動等語（98年度偵字第12830 號卷
      第5 頁），足見南進一街平常無野狗，且僅被告會未以繩
      索或鍊子綁住即任由飼養的狗在南進一街遊走。又經原審
      勘驗乙○○提出其住家門口之監視錄影光碟，發現於98年
      12月30日凌晨4 時58分23秒、99年1 月18日12時28分40秒
      、同日14時28分43秒、99年2 月23日12時56分42秒錄影畫
      面，均有犬隻追逐機車騎士之情形，其中99年1 月18日12
      時28分40秒畫面出現之犬隻，畫質清晰，經比對與警卷所
      附照片（乙○○所提出）中黑色條紋犬隻極為類似乙節，
      有本院99年4 月28日勘驗筆錄在卷可稽（見原審99年度審
      易字第2467號卷第76～78頁），而被告亦坦承：光碟畫面
      犬隻出現的地方是伊家等語（見原審99年度審易字第2467
      號卷第77頁），堪認光碟畫面出現的犬隻係被告所飼養之
      系爭犬隻，且該犬確有追逐機車騎士之習性，而具攻擊性
      無訛，被告既自信其狗不會咬人，足見被告於平日將狗放
      於家中或帶出運動時，即無對狗施以繩子或狗嘴籠之習慣
      ，以被告對所飼養之狗隻幾乎不加管束之習慣及其於檢察
      官、原審、本院審訊時，強調其所養之狗不會咬人，對告
      訴人之傷勢不加聞問；於檢察官偵訊及原審、本院審理時
      ，甚至質疑被害人受傷與伊無關，應查明傷單如何造成，
      臆測告訴人之傷勢純屬虛構，被狗咬傷係屬偽造之情，益
      徵證人乙○○上揭指述騎車遭系爭犬隻追咬之情節堪予採
      信，被告上揭所辯顯係卸責之詞，委無足採。
（五）按「寵物出入公共場所或公眾得出入之場所，應由七歲以
      上之人伴同。具攻擊性之寵物出入公共場所或公眾得出入
      之場所，應由成年人伴同，並採取適當防護措施。前項具
      攻擊性之寵物及其所該採取之防護措施，由中央主管機關
      公告之。」、「本法第二十條第一項所稱適當防護措施，
      指伴同之人應以鍊繩牽引寵物或以箱、籠攜帶。」，動物
      保護法第20條及其施行細則第4 條分別定有明文。本件被
      告所飼養之系爭犬隻有追逐機車騎士之習性，具有攻擊性
      ，已如前述，竟疏未注意以鍊繩牽引系爭犬隻，即任由該
      犬在鳳山市○○○街遊走，致先後於97年12月6 日、98年
      4 月10日咬傷騎機車或坐乘機車經過之乙○○，被告有應
      注意、能注意而不注意之過失甚明，且其過失與乙○○所
      受傷害間具有相當之因果關係，亦屬明確。
（六）綜上，本件事證明確，被告有事實欄（一）、（二）所載
      犯行，洵堪認定。
三、核被告甲○○所為，均係犯刑法第284 條第1 項前段之過失
    傷害罪。其先後2 次過失傷害犯行，犯意有別，行為互殊，
    應予分論併罰。
四、原審因而適用刑事訴訟法第299 條第1 項前段，刑法第284
    條第1 項前段、第41條第1 項前段，並審酌被告未善盡飼主
    之責，知其所飼養系爭犬隻會追逐機車騎士而具攻擊性，應
    注意予以適當之管束並使用適當之防護工具，以免無故咬傷
    他人，竟疏未注意，致其飼養之犬隻先後2 次撲咬告訴人成
    傷，且迄未與告訴人達成和解，減輕其損害，惟斟酌告訴人
    所受傷勢輕微，暨被告之品行、生活狀況、智識程度等一切
    情狀，各處拘役50日、50日，並均諭知如易科罰金，以新臺
    幣1 仟元折算1 日；並定應執行刑為拘役90日，如易科罰金
    ，以新臺幣1 仟元折算1 日，其認事用法核無違誤，量刑亦
    屬允當，被告上訴意旨猶執陳詞否認犯罪，其上訴為無理由
    ，應予駁回。
據上論斷，應依刑事訴訟法第368條，判決如主文。
本案經檢察官鄭銘謙到庭執行職務。
中    華    民    國    99    年    8     月    30    日
                  刑事第六庭    審判長法  官  王憲義
                                      法  官  邱永貴
                                      法  官  簡志瑩
以上正本證明與原本無異。
不得上訴。
中    華    民    國    99    年    8     月    30    日
                                      書記官  吳新貞
附錄本判決論罪科刑法條：
中華民國刑法第284條第1 項
因過失傷害人者，處6 月以下有期徒刑、拘役或5 百元以下罰金
，致重傷者，處1 年以下有期徒刑、拘役或5 百元以下罰金。

司法院資訊處製作；財團法人民間司法改革基金會備份。
